臺灣基隆地方法院刑事判決　　　　　　　　　　　　　　九十年度易字第六四號
　　公　訴　人　臺灣基隆地方法院檢察署檢察官
　　被　　　告　乙○○
右列被告因贓物案件，經檢察官提起公訴（九十年度偵字第四二０九號），本院判決
如左：
    主      文
乙○○無罪。
    理      由
一、公訴意旨略以：被告乙○○係基隆市○○路○段九十二號雷霆通訊行之負責人，
    明知某不詳名姓名、年籍之成年男子所持有之ＭＯＴＯＲＯＬＡ（型號ＣＤ九二
    八、序號000000000000000）行動電話乙支，係來路不明之贓物
    ，竟仍於民國（下同）九十年九月間之十一日後某日，在其雷霆通訊行內，予以
    收受，並於同年十月二日，插入以其不知情店員甲○○名義申請之門號0000
    000000號ＳＩＭ卡，使用該行動電話通話四次，因認被告涉犯刑法第三百
    四十九條第一項之收受贓物罪嫌云云。
二、按犯罪事實應依證據認定之，無證據不得推定其犯罪事實；又不能證明被告犯罪
    者，應諭知被告無罪之判決，刑事訴訟法第一百五十四條、第三百零一條第一項
    分別定有明文。又事實之認定，應憑證據，如未發現相當證據或證據不足以證明
    ，自不能以推測或擬制之方法，為裁判基礎（最高法院四十年台上字第八棄號判
    例）。再又認定不利於被告之事實，須依積極證據，苟積極證據不足為不利於被
    告事實之認定時，即應為有利於被告之認定，更不必有何有利之證據（最高法院
    三十年上字第八一六號判例）；而所謂「積極證據足以為不利被告事實之認定」
    係指據為訴訟上證明之全盤證據資料，在客觀上已達於通常一般之人均不致於有
    所懷疑，而得確信被告確曾犯罪之程度，若未達到此一程度，而有合理懷疑之存
    在時，即無從為有罪之認定（最高法院七十六年台上字第四九八六號判例）。
三、訊據被告乙○○固坦承於上開時間、地點，確有收受前揭行動電話乙支之情不諱
    ，惟堅詞否認涉有公訴人所指之犯行，辯稱：前揭行動電話係不知姓名、年藉之
    男子於納莉風災後，因泡水無法開機而交予伊修理，伊為測試該行動電話是否已
    經修復，始以0000000000號ＳＩＭ卡撥打測試，期間因該電話仍不時
    有斷電現象，伊始陸續撥打測試，前後共計四次；又伊當初有要求該名男子留下
    聯絡資料，但為該名男子所拒，伊打開門做生意，自不能因客戶不願留下聯絡資
    料即拒絕幫客戶修理電話，況且客戶不願留下聯絡資料之情形本即十分常見，伊
    自然不覺得有何不妥等語。公訴人認被告涉犯贓物犯行，無非係以本件業據被害
    人丙○○○指訴綦詳，且經被告之店員甲○○於警詢時證述明確，並有失竊財物
    案現場勘查表、竊盜案件現場位置圖及贓物認領保管收據各乙件在卷可憑；復參
    以被告自稱不認識該名男子，惟其竟於不認識該名男子之情形下，未留存該名男
    子之聯絡資料，此舉顯與送修常規不符；再佐以被告於九十年十月二日上午十一
    時許至下午九時許，共以0000000000號ＳＩＭ卡撥打該支行動電話四
    次，且每次之發話方或受話方均不相同，有通聯紀錄附卷可按，足認被告前開四
    次通話係一般撥打，尚非測試撥打；況且，被告既於九十年十月二日已將該行動
    電話修復，則何以遲至為警於同年十月九日查獲前，仍未將該行動電話返還客戶
    ？是被告所辯，無非卸責之詞，不足採信等情詞為其論據。經查：
  (一)上開行動電話之失竊經過，雖已據被害人丙○○○於警詢時指述綦詳，且有失竊
    財物案現場勘查表、竊盜案件現場位置圖及贓物認領保管收據等件在卷可參，惟
    此僅能證明前開行動電話確係贓物乙節之事實，尚無從憑此遽行認定被告涉犯本
    件贓物案。
  (二)門號0000000000號ＳＩＭ卡係證人甲○○為其老闆即被告所申辦，平
    日亦均係被告在使用等情，雖據證人甲○○於警詢時證述翔實，惟證人甲○○另
    於本院調查時到庭結稱：「（法官問：0000000000號門號是由你申請
    的？）是的，我申請該電話是用來供老闆（即被告）修理電話時測試用的，申請
    費、通訊費都是由老闆支付的。（法官問：你們通訊行一般在受理客戶送修手機
    業務時，是否都會要求客戶留下聯絡資料？）原則上我們都會要求客戶留下資料
    ，但客戶有時不想留下資料，就會向我們索取名片，由客戶主動與我們聯繫。（
    法官問：系爭手機送到你們店裡修理時妳是否在場？）是的，我當時在場，客戶
    大概是在納莉颱風過後不久送泡水的系爭手機來修理，當時送泡水手機來修理的
    客戶很多，但是大部分都有留下資料，沒有留下資料的事後也都來取回手機了，
    只有本件客戶不要留下資料也沒有取回手機，所以我的印象比較深刻，該客戶是
    男姓當時向我們表示是泡水手機要我們修理，一般我們修理泡水手機的價錢是三
    、四百元至一千元不等，本件是老闆自己接洽的，我當時另外在接別的客戶，因
    為我們之前也有客戶送手機來修理而未取回的情況，所以本件客人送修手機卻未
    取回我們也不覺得奇怪。」等語（見本院九十年十二月二十日之訊問筆錄）之情
    ，核與被告辯詞相符，足徵被告辯稱本件係客戶不願留下資料，且客戶送修手機
    不留資料係屬平常等語，尚非無稽；而該名男子既未留下聯絡資料，亦未主動向
    被告取回該行動電話，是縱上開行動電話已經被告修復，亦難期被告於九十年十
    月九日為警查獲前，返還行動電話予該名不詳男子。
  (三)又雖被告每次使用前開行動電話撥接之發話方與受話方均不相同，惟此非可必然
    推衍出被告之撥接使用必係一般撥打之結論，況且，以不同之發話方與受話方測
    試維修電話，並未有何悖於情理之處，測試撥打之發話方與受話方雖不相同，衡
    情尚非絕無可能；復細稽卷內所附之通聯紀錄，前揭行動電話於九十年十月二日
    以0000000000號ＳＩＭ卡所撥接之通話起迄時間，分別係「十一時九
    分二十七秒」迄「十一時十分三十五秒」、「十三時四十四分三十六秒」迄「十
    三時四十五分十八秒」、「十五時二十二分零四秒」迄「十五時二十二分二十三
    秒」、「二十一時二十一分五十四秒」迄「二十一時二十二分二十四秒」，其每
    次通話均不逾六十秒，時間極為短促，衡之常情，當有可能係為測試上開行動電
    話是否修復而撥接使用。
四、綜上研析，既無法依客觀方法排除前項有利於被告之合理可疑，自應為有利於被
    告之認定，尚不能僅因被告所收受之行動電話係屬贓物，即推定被告主觀上必有
    收受贓物之故意。此外，復查無其他積極證據足認被告確有收受贓物之犯行，揆
    諸前揭說明，自應為被告無罪之諭知，以昭審慎。
據上論斷，應依刑事訴訟法第三百零一條第一項前段，判決如主文。
本案經檢察官賴正聲到庭執行職務
中      華      民      國      九十一      年      一      月    十一  日
                                臺灣基隆地方法院刑事第三庭
                                    審判長  法  官  陳志祥
                                            法  官  齊  潔
                                            法  官  王慧惠
右正本證明與原本無異。
對於本件判決如有不服，應於收受送達後十日內，向本院提出上訴書狀，上訴於臺灣
高等法院，並按他造當事人之人數附具繕本。
                                            書記官  陳俊德
中      華      民      國      九十一      年      一      月    十六  日
